【裁判字號】    90,上易,1532
【裁判日期】    901025
【裁判案由】    妨害名譽
【裁判全文】
臺灣高等法院高雄分院刑事判決          九十年度上易字第一五三二號
    上  訴  人  台灣高雄地方法院檢察署檢察官
    被      告  乙○○
右上訴人因被告妨害名譽案件，不服臺灣高雄地方法院九十年度易字第一六六三號中
華民國九十年七月十三日第一審判決（起訴案號：臺灣高雄地方法院檢察署八十九年
度偵字第二四三００號），提起上訴，本院判決如左：
      主      文
上訴駁回。
      事      實
一、乙○○與甲○○均係高雄市○○區○○街一三六巷「康橋印象大樓」住戶。民國
    八十九年一月間，甲○○發現置放於住處門口之女鞋經常遺失，經自行購置錄影
    設備後，於同年四月間，發現係乙○○之子馬家仁 (八十二年十二月三十日生，
    因未滿七歲，業經臺灣高雄少年法院裁定不付審理 )所為，經向大樓管理委員會
    反應並要求乙○○道歉與補貼購置錄影設備之費用後，乙○○均置之不理。同年
    五月十九日，該住處大樓管理委員會主任委員莊鎰淇召集雙方於管理室協調上開
    事誼，雙方因意見不合，乙○○竟當場辱罵甲○○：「沒知識」、「死要錢」、
    「不要臉」等語，公然侮辱甲○○。
二、案經甲○○訴由台灣高雄地方法院檢察署檢察官偵查起訴。
    理  由
一、訊據被告乙○○矢口否認有何右揭犯行，辯稱：當天是告訴人請他到樓下去，伊
    向告訴人表示已經道過歉，並未口出惡言罵告訴人云云。經查：被告右開事實，
    業據告訴人甲○○於偵查中、原審及本院指訴綦詳，核與證人即「康橋印象大樓
    」管理委員會主任委員莊鎰淇於偵訊時證稱：「．．．我們在大樓管理室協調，
    雙方發生爭執，．．．乙○○則大罵甲○○『沒知識』、『不要臉』、『死要錢
    』」等語相符。（見八十九年十二月二十六日偵訊筆錄）。且證人於原審九十年
    五月三十一日審理時亦證稱：「甲○○之前跟我報告說他家的鞋子經常遺失，有
    好幾次，我跟他講沒有證據無法處理，之後他自己裝設錄影機有拍到鞋子被偷的
    情況，我們放錄影帶看的結果是乙○○的小孩，我跟甲○○說被告會帶小孩去道
    歉。三個禮拜後，我問甲○○，他說乙○○沒有來向他道歉，我問他要如何處理
    ，他說不如就請乙○○賠償他裝設錄影機的費用，我就幫兩造協調，是否以六千
    元作賠償，結果被告不願意。過了幾天，王金文打電話叫我下去管理室，被告和
    告訴人夫妻在管理室協調，當事人的先生先吵架，乙○○的先生作勢要衝向甲○
    ○，被住戶勸開，乙○○很激動的說出『不要臉、死要錢』。」等語。顯見被告
    係因不滿告訴人要求其賠償裝設錄影機之費用，而出言漫罵告訴人，故被告辯稱
    未辱罵告訴人云云，顯無可採。又被告與告訴人發生爭執之場合，現場除雙方夫
    妻外，尚有證人莊鎰淇、王金文及其他住戶在場，已達不特定之多數人得以共聞
    共見之狀態；又「沒知識」、「死要錢」、「不要臉」等言詞，亦足以貶損他人
    之社會評價，從而被告公然侮辱告訴人之事證明確，其犯行堪以認定。
二、核被告所為，係犯刑法第三百零九條第一項公然侮辱罪。原審因而適用刑法第三
    百零九條第一項、第四十二條第二項，罰金罰鍰提高標準條例第一條前段、第二
    條之規定，並審酌被告犯罪時所受刺激及尚未與被告達成和解等一切情狀，量處
    罰金二千元，並諭知如易服勞役，以三百元折算一日。經核原判決認事用法並無
    不合，量刑亦屬適度。公訴人循告訴人之請求提起上訴，指摘原判決量刑過輕不
    當，為無理由，應予駁回。
據上論斷，應依刑事訴訟法第三百六十八條，判決如主文。
本案經檢察官陳惠珠到庭執行職務。
中    華    民    國      九十      年       十       月     二十五     日
                              臺灣高等法院高雄分院刑事第三庭
                                  審判長法官  謝宏宗
                                        法官  鄭月霞
                                        法官  莊崑山
右正本證明與原本無異。
不得上訴。
                                      書記官  王秀娟
中    華    民    國      九十      年       十       月     二十六     日
附錄：本判決論罪科刑法條：
刑法第三百零九條第一項
公然侮辱人者，處拘役或三百元以下罰金。
                                                                  Ａ


司法院資訊處製作；財團法人民間司法改革基金會備份。
